臺北高等行政法院判決　　　　　　　　　　　　　　　九十年度訴字第五一六七號
　　　　　　　　　　　　　　　.
　　原　　　告　　丙○○
　　　　　　　　　丁○○
　　　　　　　　　戊○○
　　兼法定代理人　乙○○
　　被　　　告　　勞工保險局
　　代　表　人　　廖碧英總經.
　　訴訟代理人　　己○○
　　　　　　　　　庚○○
右當事人間因勞保事件，原告不服行政院勞工委員會中華民國九十年七月二十三日台
八十九勞訴字第○○二○六九二號訴願決定，提起行政訴訟。本院判決如左：
　　主  文
訴願決定、原審定及原處分，不利原告部分均撤銷。
被告應給付原告新台幣三十三萬三千元及自八十八年十月十二日起至清償之日止按年
利率百分之五計算之利息。
訴訟費用由被告負擔。
　　事  實
一、事實概要：厚太興業有限公司被保險人甲○○（即原告之被繼承人）因工作時騎
    車送貨發生車禍致殘，於民國（以下同）八十七年十二月二十二日檢據申請職業
    傷害殘廢給付。案經被告機關於八十八年三月十八日以其精神及神經受損之程度
    符合勞工保險殘廢給付標準表第七項第三等級發給一、二六○日職業傷害殘廢給
    付計一、三九八、六○○元；甲○○不服，向勞工保險監理委員會申請審議，經
    該會於八十八年九月二十七日以八人保監審字第二四八四號審定書審定「原核定
    撤銷，由勞工保險局另為適法之處分。」，嗣經被告機關重新審查，於八十八年
    十月七日以八八保給字第一○一八二一三號書函核定甲○○主要為精神障害，時
    有暴力行為，須人監護，但不須醫療護理及專人監護，乃依殘廢給付標準表第六
    項第二等級發給一、五○○日職業傷害殘廢給付，扣除前已領取一、二六○日，
    即再補發二四○日殘廢給付。甲○○仍不服，再次申請審議，嗣經該會於八十九
    年四月十八日以八八保監審字第七四二九號審定書審定申請審議駁回後，提起訴
    願，亦遭決定駁回，其猶不甘服，遂向本院提起行政訴訟。嗣甲○○於九十一年
    四月四日死亡，由其繼承人即原告等四人於九十一年六月二十八日依法承受訴訟
    在案。
二、兩造聲明：
　(一)原告聲明：
    (1)原處分、原審定及訴願決定，不利原告部分均撤銷。
    (2)被告應給付原告新台幣三十三萬三千元及自八十八年十月十二日起至清償之日
      止按年利率百分之五計算之利息。
    (3)訴訟費用由被告負擔。
  (二)被告聲明：駁回原告之訴。
三、兩造之爭點：甲○○君殘廢程度究符合勞工保險殘廢給付標準表第五項第一等級
    或第六項第二等級？
甲、原告主張：
  (一)甲○○之殘廢障害狀態依台大醫院出具之殘廢診斷書所載：「陳君右側肢體活動
    笨拙，走路不穩，智力與行為控制嚴重受損，呈中度癡呆，時有無法控制暴力行
    為，隨時需他人於旁監護，終身無法工作。」此事實被告亦無爭執。本件唯一爭
    點在於系爭殘廢障害狀態究係符合勞工保險殘廢給付標準表第六項與該表附註一
    （二）第二等級，或同表第五項附註一（一）第一等級。
  (二)查甲○○雖不需醫療護理經常照護，但卻隨時需他人於旁監護，亦即必需專人周
    密照護或扶助，否則其「時有無法控制暴力行為」很容易打殺傷他人或自己，對
    於公眾生活之安全與自身性命將有莫大之危害，此完全符合勞工保險條例第五十
    三條附表障害項目第五項之「中樞神經……經常需專人周密照護者。」與該表附
    註一（一）因重度精神……為維持生命必要之日常生活活動，全須他人扶助者」
    ，該二項皆為第一等級。被告機關與監委會錯誤核定第二等級於法不合。
乙、被告主張：
  (一)按「被保險人因普通傷害或罹患普通疾病，經治療終止後，如身體遺存障害，適
    合殘廢給付標準表規定之項目，並經保險人自設或特約醫院診斷為永久殘廢者，
    得按其平均月投保薪資，依同表規定之殘廢等級及給付標準，一次請領殘廢補助
    費……。被保險人領取普通傷病給付期滿，或其所患普通傷病經治療一年以上尚
    未痊癒，如身體遺存障害，適合殘廢給付標準表規定之項目，並經保險人自設或
    特約醫院診斷為永不能復原者，得比照前項規定辦理。」「被保險人領取殘廢給
    付不能繼續從事工作者，其保險效力即行終止。」分別為勞工保險條仇第五十三
    條及第五十七條定有明文。又勞工保險殘廢給付標準表「精神神經」障害系列第
    五障害項目：「中樞神經系統機能遺存極度障害，終身不能從事任何工作。，經
    常需醫療護理或專人周密照護者。」為第一等級殘廢，給付標準一、二○日。同
    表第六障害項目「中樞神經系統機能之病變，引起截癱或偏癱，致終身不能從事
    任何工作，日常生活需人扶助者。」為第二等級殘廢，給付一、○○○日。同表
    第七障害項目「中樞神經系統遺存顯著障害，終身不能從事工作者」為第三等級
    殘廢，給付標準八四○日。同表第八障害項目「中樞神經系統機能遺存顯著障害
    ，終身祇能從事輕便工作者。」為第七等級殘廢，給付標準四四○日。另該障害
    系列附註一規定「精神、神經障害等級」之審定基本原則為：綜合其病灶症狀，
    對於永久喪失勞動能力與影響日常生活或社會生活活動狀態及需他人扶助之情況
    是其等級。於審定時，須有精神科、神經科、神經外科等專門醫師診斷證明資料
    為依據。（一）因重度精神、神經障害，為維持生命必要之日常生活活動，全須
    他人扶助者：適用第一級。（二）因高度精神、神經障害，為維持生命必要之日
    常生活活動之一部須他人扶助者：適用第二等級。（三）為維持生命必要之日常
    生活活動尚可自理，但因精神、神經障害高度：終身不能從事工作者：適用第三
    級。復「被保險人因遭遇普通傷害或普通疾病住院診療，不能工作，以致未能取
    得原有薪資，正在治療中，自不能工作之第四日起，發給普通傷害補助費或普通
    疾病補助費。」「被保險人因執行職務而致傷害或職業病不能工作，以致未能取
    得原有薪資，正在治療中者，自不能工作之第四日起，發給職業傷害補償費或職
    業病補償費。職業病種類表如附表一。前項因執行職務而致傷病之審查準則，由
    中央主管機關定之。」分別為勞工保險條例第三十三條、第三十四條所明定。另
    「本準則依勞工保險條例（以下簡稱本條例）第三十四條第二項規定訂定之。」
    「被保險人因執行職務而致傷病之審查，除法另有規定外，依本準則辦理。」「
    被保險人因執行職務而傷害者，為職業傷害。」「被保險人於作業中，因工作當
    場促發疾病，而該項疾病之促發與作業有相當因果關係者，視為職業病。」亦分
    別為勞工保險被保險人因執行職務而致傷害病審查準則第一條、第二條、第三條
    第一項、第二十一條定有明文。
  (二)本件被保險人甲○○即原告之被繼承人因工作時騎車送貨發生車禍致殘，於八十
    七年十二月二十二日向被告申請職業傷害殘廢給付。案經被告審查於八十八年三
    月十八日以其精神及神經受損之程度符合勞工保險殘廢給付標準表第七項第三等
    級發給一、二六○日職業傷害殘廢給付計新台幣一、三九八、六○○元；其不服
    ，向勞工保險監理委員會申請審議，經該會於八十八年九月二十七日以八八保監
    審字第二四八四號審定書審定「原核定撤銷，由勞工保險局另為適法之處分。」
    嗣經被告重新審查，於八十八年十月七日以八人保給字第一○一八二一三號書函
    核定其主要為精神障害，時有暴力行為，須人監護，但不須醫療護理及專人監護
    ，乃改依殘廢給付標準表第六項第二等級發給一、五○○日職業傷害殘廢給付，
    扣除前已領取一、二六○日，即再補發二四○日殘廢給付。其仍不服，先後分別
    向勞工保險監理委員會及行政院勞工委員會申請審議及訴願均遭駁回。
  (三)原告雖訴稱甲○○殘廢程度應符合第五項第一等級，惟本件前經被告依據勞工保
    險監理委員會特約醫師審查意見由第七項第三等級改按第六項第二等級核給職業
    傷害殘廢給付，足見其殘廢程度並未達第五項第一等級，故所訴顯不足採。
  (四)綜上所述，狀請判決如訴之聲明。
　　理  由
一、本件被告之代表人於九十年九月十日，已由郭芳煜變更為廖碧英，此有被告提出
    之行政院勞工委員會令乙份可稽，被告聲請依行政訴訟法第一百八十六條準用民
    事訴訟法第一百七十六條之規定，由廖碧英承受訴訟。另原告甲○○於九十一年
    四月四日死亡，有死亡證明書一紙在卷足憑，由甲○○之繼承人乙○○、丙○○
    、丁○○、戊○○等四人聲請承受訴訟，經核均無不合，合先明。
二、按「被保險人因普通傷害或罹患普通疾病，經治療終止後，如身體遺存障害，適
    合殘廢給付標準表規定之項目，並經保險人自設或特約醫院診斷為永久殘廢者，
    得按其平均月投保薪資，依同表規定之殘廢等級及給付標準，一次請領殘廢補助
    費，殘廢給付標準表如附表二。被保險人領取普通傷病給付期滿，或其所患普通
    傷病經治療一年以上尚未痊癒，如身體遺存障害，適合殘廢給付標準表規定之項
    目，並經保險人自設或特約醫院診斷為永不能復原者，得比照前項規定辦理。」
    勞工保險條例第五十三條定有明文。另查勞工保險殘廢給付標準表「精神、神經
    障害等級」之審定基本原則：「綜合其病灶症狀，對於永久喪失勞動能力與影響
    日常生活或社會生活活動狀態及需他人扶助之情況定其等級。」其中，「中樞神
    經系統機能遺存極度障害，終身不能從事任何工作，經常需醫療護理或專人周密
    照護者。」為第五項第一等級；「中樞神經系統機能之病變，引起截癱或偏癱，
    致終身不能從事任何工作，日常生活需人扶助者。」為第六項第二等級。
三、查本件被保險人甲○○於八十六年七月十一日早上十時三十分工作時間，騎機車
    送貨路過台北市○○路○段七十九巷一弄內被自用小客車撞倒致殘，檢據向被告
    機關申請職業傷害殘廢給付。經被告機關於八十八年三月十八日以其精神及神經
    受損之程度符合勞工保險殘廢給付標準表第七項第三等級發給一、二六○日職業
    傷害殘廢給付計一、三九八、六○○元；甲○○不服，向勞工保險監理委員會申
    請審議，該會依據卷附台大醫院開具之殘廢診斷書「陳君右側肢體活動笨拙，走
    路不穩，智力與行為控制嚴重受損，呈中度癡呆，時有無法控制暴力行為，隨時
    需他人於旁監護，終身無法工作。」，審查時以甲○○肢體殘廢並不嚴重，主要
    為精神障害，時有暴力行為，須人監護，但不須醫療護理及專人監護等語，核給
    殘廢給付標準表第六項第二等級。依殘廢給付標準表第六項第二等級發給一、五
    ○○日職業傷害殘廢給付，扣除前已領取一、二六○日，即再補發二四○日殘廢
    給付，其論事用法，固非無據。惟就上開台大醫院開具之殘廢診斷書所載「時有
    無法控制暴力行為」等語，則甲○○更需有專人於旁監護，亦即經常必需有人周
    密照顧或扶助，否則其「時有無法控制暴力行為」何時發作，尚難預料，若發作
    之際，無人在旁監護，則易生事故，對於公眾生活之安全與自身性命將有莫大之
    危害，是以上開台大醫院開具之殘廢診斷書亦載明「隨時需他人於旁監護」云云
    ，即經常需人照護。此應符合勞工保險條例第五十三條附表障害項目第五項第一
    等級「中樞神經系統機能遺存極度障害，終身不能從事任何工作，經常需醫療護
    理或專人周密照護者。」之規定；審查時以甲○○肢體殘廢並不嚴重，主要為精
    神障害，時有暴力行為，須人監護，但不須醫療護理及專人監護等語，認定原告
    之繼承人甲○○僅符合殘廢給付標準表第六項第二等級，而據以核付第六項第二
    等級之殘廢給付，認事用法自有違誤，審議審定、訴願決定未予糾正，即屬可議
    ，原告訴請併予撤銷，並命被告為第五項第一等級之核定與給付其差額三十三萬
    三千元（按第五項第一等級與第六項第二等級相差三百日，原告日平均薪資為一
    一一○元，其差額為三十三萬三千元），及自被告重新審核以第六項第二等級核
    發給付之日即八十八年十月十二日起至清償之日止按年利率百分之五計算之利息
    ，於法有據，爰由本院予以撤銷，並判決如主文。
據上論結，本件原告之訴為有理由，依行政訴訟法第九十八條第三項前段，判決如主
文。
中　　　華　　　民　　　國　　九十一　　年　　　八　　　月　　二十二　　日
                        臺 北 高 等 行 政 法 院  第七庭
                                       審 判 長  法  官  鄭小康
                                                 法  官  林金本
                                                 法  官  黃秋鴻
右為正本係照原本作成。
如不服本判決，應於送達後二十日內，向本院提出上訴狀並表明上訴理由，如於本判
決宣示後送達前提起上訴者，應於判決送達後二十日內補提上訴理由書（須按他造人
數附繕本）。
中　　　華　　　民　　　國　　九十一　　年　　　八　　　月　　二十六　　日
　　　　　　　　　　　　　　　　　　　　         書記官　黃瑞芬
